【裁判字號】    97,訴,1456
【裁判日期】    970929
【裁判案由】    損害賠償
【裁判全文】
臺灣高雄地方法院民事判決              97年度訴字第1456號
原      告  乙○○
被      告  甲○○
上列當事人間損害賠償事件，本院於民國97年9 月15日言詞辯論
終結，判決如下：
  主  文
原告之訴駁回。
訴訟費用由原告負擔。
  事實及理由
一、被告未於言詞辯論其日到場，核無民事訴訟法第386 條各款
    所列情形，爰依原告聲請，由其一造辯論而為判決，合先敘
    明。
二、原告主張：原告於民國95年5 月11日上午10時20分許，會同
    本院書記官及員警在被告位於高雄市左營區○○○路332 號
    住處地下室，執行假扣押債務人所有之車牌號碼ZD-6633 自
    用小客車時，被告竟於上開時地以「真的是很惡劣、真的是
    很惡劣、真的是鬼、真的是鬼」、「我被他纏了十幾年了、
    真的很濫人」等語辱罵原告，並以「我跟你講，你會死無葬
    身之地」恐嚇原告，致原告受有精神上損害，為此，爰依侵
    權行為法律關係提起本訴，並聲明：被告應給付原告新台幣
    （下同）60萬元，及自支付命令送達翌日起至清償日止，按
    年息百分之五計算之利息。至被告則未到庭，亦未提出書狀
    為聲明及陳述。
三、原告主張被告對其為前開辱罵、恐嚇等情，已據其提出臺灣
    高雄地方法院檢察署95年度偵字第26281 號不起訴處分書、
    臺灣高等法院高雄分院檢察署96年度上聲議字第379 號駁回
    再議處分書在卷（本院卷45至48頁第）可參，且經本院調閱
    上開刑事全卷無訛。是本件爭點乃：(一)被告是否有原告主張
    之辱罵及恐嚇行為，而應負侵權行為損害賠償責任？(二)若應
    負損賠責任，原告得請求之精神慰撫金額為若干？分述如下
    。
四、被告是否有原告主張之辱罵及恐嚇行為，而應負侵權行為損
    害賠償責任？
（一）按法院為判決時，應斟酌全辯論意旨及調查證據之結果，
      依自由心證判斷事實之真偽，民事訴訟法第222 條第1 項
      定有明文。經查本件原告雖未到庭，然系爭刑事全卷既經
      本院調閱為本件證據資料之一，且於言詞辯論期日令原告
      辯論，復經原告陳述引用（同卷第59頁），本院自得予以
      審究，先此敘明。
（二）原告主張被告於上開時地，對其為「真的是很惡劣、真的
      是很惡劣」、「我被他纏了十幾年了、真的很濫（爛）人
      」等語辱罵，已侵害其名譽權云云，雖經本院調閱該偵查
      全卷屬實，然為被告於偵查中以其係因婚後屢遭原告提訴
      ，又忽見原告偕同本院執行人員前往假扣押其自用小客車
      ，故而以上開語詞喃喃自語抗辯。
（三）查原告主張被告以上開言詞辱罵、恐嚇原告之同一事由，
      向臺灣高雄地方法院檢察署提起刑事告訴，經該署檢察官
      以被告並無犯意為由而不起訴處分，及原告不服聲請再議
      後，仍經臺灣高等法院高雄分院檢察署檢察官，以相同理
      由駁回再議而告確定等情，雖有台灣高雄地方法院檢察署
      95年度偵字第26281 號不起訴處分書、臺灣高等法院高雄
      分院檢察署96年度上聲議字第379 號處分書在卷可參如上
      。然查檢察官之上開認定並無拘束本件民事訴訟之效力，
      本院仍應本於自由心證，就原告所指事實及被告行為是否
      符合侵權行為要件等各節為認定，況檢察官既僅以被告無
      犯意而為不起訴處分，但此要件與被告是否應負侵權行為
      損害賠償責任無關，從而，即不得僅因檢察官就同一事實
      對被告為不起訴，即指被告不必負侵權行為責任。
（四）次查涉及侵害他人名譽之言論，包括事實陳述及意見表達
      ，前者具有可證明性（所述事實真實與否），後者則係行
      為人表示自己主觀上之見解或立場，不生真實與否問題。
      本件兩造原為夫妻，被告雖對原告為「真的是很惡劣、真
      的是很惡劣」、「我被他纏了十幾年了、真的很濫（爛）
      人」等語屬實。然此既係被告就兩造於婚姻期間有關對原
      告行為之感受，及離婚後兩造仍衍生訴訟事件（詳如後述
      ），依原告對被告所採取之行為，被告個人所表達之看法
      ，究屬主觀評價範疇，亦即個人雖得期待他人對其為正面
      評價，但不得強令他人應對其為正面評價，從而即不得僅
      以被告對原告所為評價不符合原告主觀預期，即指被告有
      不法侵害其名譽情事，準此，原告執被告上開言詞主張被
      告侵害其名譽權，即非可採。
（五）至原告主張被告曾於同上時地對其言及「真的是鬼、真的
      是鬼」、「我跟你講，你會死無葬身之地」等語，前者，
      足以貶損其名譽，後者，使其心生畏懼而危害其安全，均
      屬侵權行為等語，亦經本院調閱前揭刑事卷無誤。惟查原
      告曾於84年3 月13日凌晨3 時許，在高雄市○○區○○路
      266 巷3 號2 樓住處，因認陳江送妹暗中慫恿原告與其離
      婚，而持其所有之電擊棒與三節警棍各一支，強推被告進
      入其小客車，押原告至高雄市○○街145 巷8 號質問陳江
      送妹各節，因而以恐嚇安全罪、強制罪遭判處有期徒刑3
      年10月確定等情，有原告刑事資料查註表及最高法院87年
      度台上字第1466號判決附於台灣高雄地方法院檢察署95年
      度他字第4416號卷（第18、24、25頁）可憑。則參之兩造
      婚後，原告動輒對被告施暴，並攜帶凶器強押被告之行徑
      ，被告因而心生畏懼而欲離婚，終至得以離婚等情，則於
      數年後，突然發現被告再度對其為假扣押行為，是其所為
      「真的是鬼」等語，無非強調原告如影隨形般糾纏不清，
      顯然出於氣憤與無奈而為，此經證人即當時在場之警員陳
      裕民於偵查中亦證述：「她（指被告）情緒很激動，他對
      那位男的說，妳好像鬼，要逼我走投無路」等語可憑（同
      上4416偵卷第55至56頁）。按被告既係於上開背景下為前
      揭言詞時，且當時在場之警員亦感受到被告之氣憤、無奈
      ，核其情節，要屬主觀感受之發洩，客觀上難認有貶損原
      告名譽之情事，自亦不具客觀「侵害性」，從而，即與侵
      權行為以「侵害」為構成要件不合，是被告上開言詞，尚
      與侵害原告名譽有別，原告此部分主張亦不可信。
（六）又原告雖主張被告向其為「我跟你講，你會死無葬身之地
      」之言詞恐嚇，足生危害其安全，原告亦得依侵權行為法
      則請求損害賠償云云。然查就被告於前開場景下對原告所
      述之你會死無葬身之地，或指因被告自結婚至離婚止（包
      括本次假扣押行為）對被告所為行為，或有報應，非必即
      為恐嚇言詞，雖原告主張其聽聞後因不知被告將採取何等
      手段，故其心生畏懼等語。然上開言辭既具多義性，且經
      本院闡明該部分對應事實後，已據原告於97年9 月15日言
      詞辯論具體陳明此部分非指侵害名譽，而係恐嚇安全（本
      院卷第58頁反面），則依舉證責任分配，原告應先舉證被
      告係以恐嚇之意為前開言語。雖原告主張其聽聞該語後因
      不知被告將採取何等手段，故心生畏懼如上，惟原告既未
      先就被告係出於恐嚇安全意思對其為上開言詞舉證，所述
      被告對其出言恐嚇是否為真，即有疑問。再參以被告為前
      開言詞當時，尚有執行書記官及警員等在場，設客觀上確
      有恐嚇之意思，則對在場之人而言，其對恐嚇話語之感受
      當較之氣憤話語為深，記憶當更深刻，然證人陳裕民於偵
      訊中卻證述沒聽到有說該句話（同上偵卷第56頁），足見
      被告縱曾為「我跟你講，你會死亡葬身之地」之語，然依
      當時客觀情事，尚不致有令人心生畏懼，益徵被告所言係
      指原告所為會遭報應之意思而為，是以，自不能僅以原告
      個人主觀上認知，遽指被告有恐嚇其安全之言辭，是原告
      此部分主張，亦不足信為真實。
五、綜上所述，原告主張被告於上揭時地，出言「真的是很惡劣
    、真的是很惡劣」、「真的是鬼、真的是鬼」、「我被他纏
    了十幾年了、真的很濫人」等語雖然屬實，然或被告對原告
    主觀上評價，非屬不法侵害名譽；或係被告對原告於離婚後
    仍不放過所為不具侵害性言辭，或係原告主觀上認知等，均
    無足憑為被告有不法侵害原告名譽，或有恐嚇原告安全情事
    。從而，原告依民法第184 條第1 項、第195 條第1 項，請
    求被告賠60萬元，及自支付命令送達翌日起至清償日止，按
    年息百分之五計算之利息，即非有據，不應准許。又本件為
    判決基礎之事實已明，原告其餘主張於訴訟結果無涉，故不
    逐一論述，附此敘明。
六、據上論結：本件原告之訴為無理由，依民事訴訟法第385 條
    第1 項前段、第78條，判決如主文。
中    華    民    國    97    年    9     月    29    日
                     民事第四庭法  官  黃國川
正本係照原本作成。
如不服本判決，應於送達後20日內，向本院提出上訴狀並表明上
訴理由，如於本判決宣示後送達前提起上訴者，應於判決送達後
10日內補提上訴理由書（須附繕本）。
中    華    民    國    97    年    9     月    29    日
                                書記官  余幼芳


司法院資訊處製作；財團法人民間司法改革基金會備份。
